臺灣高雄地方法院刑事判決　　　　　　　　　　　　九十一年度簡上字第一一五號
　　上　訴　人　甲○○
　　即　被　告
右上訴人因違反毒品危害防制條例案件，不服本院鳳山簡易庭九十年度鳳簡字第八０
七號中華民國九十一年三月二十九日第一審判決（聲請簡易判決處刑案號：臺灣高雄
地方法院檢察署九十年度毒偵緝字第三九三號），提起上訴，本院管轄之第二審合議
庭判決如左：
    主  文
原判決撤銷。
甲○○無罪。
    理  由
一、本件檢察官聲請簡易判決處刑意旨略以：被告甲○○前因施用毒品案件，經依本
    院以八十七年度毒聲字第二八五六號裁定送觀察、勒戒後，認無繼續施用毒品之
    傾向，由臺灣高雄地方法院檢察署檢察官於民國八十八年二月八日以八十八年度
    偵緝字第一三七號不起訴處分確定。嗣又基於概括犯意，自九十年一月二日十九
    時三十分許回溯二十四小時內，在不詳處所，施用第二級毒品安非他命一次，為
    警於九十年一月二十日在高雄縣鳳山市中正里工協村三二一號住處查獲，經依本
    院以九十年度毒聲字第二一五二號裁定送觀察、勒戒後，有繼續施用毒品傾向等
    情。認被告涉嫌觸犯毒品危害防制條第十條第二項之施用第二級毒品罪嫌。
二、按犯罪事實應依證據認定之，無證據不得推定其犯罪事實；又不能證明被告犯罪
    者，應諭知無罪之判決，刑事訴訟法第一百五十四條、第三百零一條第一項分別
    定有明文。
三、檢察官聲請簡易判決處刑意旨認被告於右揭時地為警查獲前回溯二十四小時內有
    施用安非他命犯行，無非係以被告當日在警局所採集之尿液，經送驗結果，呈甲
    基安非他命陽性反應，有高雄縣政府衛生局煙毒尿液檢驗成績書一紙在卷可稽為
    依據，惟訊據被告始終否認為警查獲前曾施用安非他命毒品，辯稱：伊自前次勒
    戒出所後即未再吸食毒品，不知尿液中為何會檢出毒品反應，懷疑送驗尿液非其
    所排放，因伊當日八點多在警局採尿，至翌日凌長四點許才封罐等語。經查；
（一）被告上訴意旨指稱其於九十年一月二日為警查獲當日在警局所封存尿液非其所
      排放一節，經本院於調查期間採集被告尿液檢體，連同警局送請高雄縣政府衛
      生局驗餘之尿液檢體，一併送請高雄醫學大學附設中和紀念醫院比對二者之尿
      液血型結果，均為AH─Substance，即ＡＯ型血型，有高雄醫學大學附設中和
      紀念醫院八十九年八月二十日檢驗結果報告單一紙在卷可稽，足見被告於右揭
      時日在警局所封存尿液確為其親自排放尿液，已無疑義，被告此部分上訴理由
      ，應非事實。
（二）次查，被告於右揭時日所採之尿液，經送高雄縣政府衛生局以免疫學分析法（
      最低檢出值1000ng/ml）及以TOXI—LAB方法（最低檢出值500ng/ml）檢驗結果
      ，固呈甲基安非他命陽性反應，有該局檢驗報告一紙附卷可按，然被告始終抗
      辯未施用安非他命，經本院將原尿液檢體再送請高雄醫學大學附設中和紀念醫
      院另以酵素免疫分析法（EIA）及氣相層析質譜儀法（GC/MS）二種檢驗方法篩
      檢確認結果，則均呈現甲基安非他命陰性反應，有該院九十一年六月二十四日
      報告編號九一０六─一九一濫用藥物尿液檢驗報告在卷足稽，而上述免疫學分
      析法、TOXI—LAB方法、酵素免疫分析法及氣相層析質譜儀法等四種檢驗方法
      ，其精密準確度以氣相層析質譜儀法最高，此有高雄醫學大學附設中和紀念醫
      院藥物毒物室八十四年一月十三日函覆法院之相關意見附卷可供參考，且以氣
      相層析質譜儀法作藥物及其代謝產物定性及定量分析，幾乎不會有偽陽性反應
      產生，亦有臺灣臺北地方法院另案函詢所覆之榮民總醫院八十三年四月七日（
      八三）北總內字第０三０五九號函可資查考，另參考行政院衛生署八十三年十
      一月二十二日衛署藥檢字第八三０七一０七五號函文說明：對於國內各地方衛
      生機關所採用之免疫學分析法及化學層析法（亦即前述 TOXI—LAB方法）對尿
      液檢體之檢驗結果有疑慮時，可將原尿液檢體送由相關機關再以氣相層析質譜
      分析法複驗，切勿因未經氣相層析質譜分析法複驗，即據以認定地方衛生機關
      所為尿液鑑定之檢驗結果不足採信等建議，可見作為司法案件之判刑依據，以
      上四種檢驗方法，應以氣相層析質譜儀法檢驗之確認結果最為可信，故被告尿
      液既經高雄醫學大學附設中和紀念醫院以最精準之氣相層析質譜儀法篩檢確認
      結果，認無甲基安非他命陽性反應，則認定被告有無施用安非他命即應以該份
      鑑驗結果資為憑斷依據，準此被告於右揭時日為警採尿回溯前二十四小時內確
      無施用安非他命毒品之事實，足堪認定，其所辯無施用安非他命之情，應信為
      真實無訛（按被告尿液經高雄醫學大學附設中和紀念醫院以前揭二種檢驗方法
      檢驗結果，其中甲基安非他命濃度高達7250ng/ml，惟安非他命濃度則為0，經
      本院函查其原因，業據該院函覆說明甲基安非他命經吸食進入人體後，體內酵
      素代謝部分甲基安非他命轉變成安非他命，兩者一起排泄於尿中，故吸食甲基
      安非他命之人，其尿中定可同時檢出安非他命，被告尿液只有檢出甲基安非他
      命，無安非他命，除非被告體質特異，代謝酵素異於常人，否則如此情況，應
      是將甲基安非他命直接投入尿中，非人體代謝結果，有該院九十一年十一月六
      日回覆函文可參考，由此說明亦可證實被告經警採尿前確無施用安非他命行為
      ，至相關員警有無栽贓枉法情事，宜由檢察官另行偵查，附此敘明）。
（三）至被告嗣於九十年七月十八日經通緝到案移送勒戒所施以觀察勒戒結果，雖經
      認定有繼續施用毒品傾向，然勒戒所評定理由乃係依據被告有毒品素行前科及
      入所勒戒後所採集之尿液檢出安非他命陽性反應、隱匿病情無戒治動機等情，
      有臺灣高雄看守所附設勒戒處所函附有無繼續施用毒品傾向證明書載明可稽，
      顯然勒戒所係依據被告於本案查獲日採尿前之素行前科及查獲後約過半年再入
      所勒戒時之尿液檢驗結果為論據，自無從資為認定被告於本案採尿前二十四小
      時內亦有施用安非他命之證據。此外，本院復查無積極證據，足認被告確有公
      訴人所指訴之施用毒品犯行，既不能證明被告犯罪，即應為無罪之諭知。被告
      以其無施用毒品提起上訴，應認有理由，原審不察，遽為被告有罪判決，應由
      本院將原判決撤銷改諭知無罪之判決。
據上論斷，應依刑事訴訟法第四百五十五條之一第三項、第三百六十九條第一項前段
、第三百六十四條、第三百零一條第一項，判決如主文。
中      華      民      國    九十一    年     十二     月    二十四    日
                                  臺灣高雄地方法院刑事第五庭
                                      審判長法  官  吳  永  宋
                                            法  官  張  茹  棻
                                            法  官  陳  淑  卿
右正本證明與原本無異。
不得上訴。
                                            書記官  邱  靜  銘
中      華      民      國    九十一    年     十二     月    二十四    日
